【裁判字號】    99,交抗,209
【裁判日期】    990701
【裁判案由】    聲明異議
【裁判全文】
臺灣高等法院高雄分院刑事裁定         99年度交抗字第209號
抗 告 人  交通部公路總局高雄區監理所
代 表 人  乙○○
受處分人  甲○○
上列抗告人因受處分人聲明異議案件，不服臺灣高雄地方法院中
華民國99年4 月19日裁定（99年度交聲字第796 號），提起抗告
，本院裁定如下：
    主  文
原裁定撤銷，發回臺灣高雄地方法院。
    理  由
一、抗告意旨略以：(一)按行政罰法第26條規定：一行為同時觸犯
    刑事法律及違反行政法上義務規定者，依刑事法律處罰之。
    但其行為應處以其他種類行政罰或得沒入之物而未經法院宣
    告沒收者，亦得裁處之。前項行為如經不起訴處分或為無罪
    、免訴、不受理、不付審理之裁判確定者，得依違反行政法
    上義務規定裁處之。緩起訴係一種特殊的處遇措施，並非刑
    罰，上開規定並未將緩起訴列入，自不能將條文中之「不起
    訴處分」範圍擴及性質並不相同之緩起訴。(二)緩起訴並非「
    有罪判決」，異議人既已經檢察官為緩起訴處分，即形同不
    起訴，自應有行政罰法第26條第2 項規定之適用。(三)再依道
    路交通管理處罰條例第35條第1 項、第3 項及第68條之規定
    ，若行為人之行為應依道路交通管理處罰條例第35條第3 項
    前段之規定受吊銷駕駛執照處分時，應吊銷其各車級車類之
    駕駛執照。本件異議人即受處分甲○○於受吊扣汽車駕駛執
    照期間內，復因酒後駕車被警開單舉發，自應依道路交通管
    理處罰條例第68條規定吊銷其駕駛執照，並非僅吊銷其小型
    車普通駕駛執照，故原處分機關依道路交通管理處罰條例第
    35條第3 項及第68條之規定，裁罰異議人罰鍰新臺幣（下同
    ）60,000元，並吊銷駕駛執照及施以道路交通安全講習，自
    無不合；原裁定未察，而撤銷原處分，自行裁處異議人罰鍰
    40,000元，並吊扣小型車普通駕駛執照及施以道路交通安全
    講習，尚有未恰，爰提起抗告請求撤銷原裁定，並另為適法
    之裁定等語。
二、按汽車駕駛人飲用酒類或其他類似物後其吐氣所含酒精濃度
    超過每公升0.25毫克或血液中酒精濃度超過百分之0.05以上
    者，不得開車，道路交通安全規則第114 條第2 款定有明文
    ；又汽車駕駛人，駕駛汽車經測試檢定有酒精濃度超過規定
    之情形者，處新臺幣15,000元以上60,000元以下罰鍰，並當
    場移置保管其車輛及吊扣其駕駛執照1 年，汽車駕駛人經依
    第1 項規定吊扣駕駛執照，並於吊扣期間再有第1 項情形者
    ，處新臺幣60,000元罰鍰，並當場移置保管該汽車及吊銷其
    駕駛執照，且對汽車駕駛人應施以道路交通安全講習，道路
    交通管理處罰條例第35條第1 項第1 款、第3 項前段、第24
    條第1 項第2 款分別定有明定。次按修正前道路交通管理處
    罰條例第68條規定：「汽車駕駛人，因違反本條例及道路交
    通安全規則之規定，受『吊扣』或『吊銷』駕駛執照處分時
    ，『吊扣』或吊銷其持有各級車類之駕駛執照」；惟該條業
    經修正為：「汽車駕駛人，因違反本條例及道路交通安全規
    則之規定，受吊銷駕駛執照處分時，吊銷其持有各級車類之
    駕駛執照」。此一條文修正理由略以：「原條文將違法或違
    規駕駛人所持有各級車類之駕駛執照一併吊扣或吊銷，失之
    過酷，影響人民工作及生活甚鉅，爰修正之」，此新修正條
    文，業於94年12月14日修正公布並於95年3 月1 日起施行。
    參諸上開立法理由及立法經過，則行為人有道路交通管理處
    罰條例第35條第1 項第1 款所規定之違規行為，須吊扣駕駛
    執照時，僅能吊扣行為人違法或違規當時駕駛車輛所憑之駕
    駛執照，不得再吊扣行為人所持有而與駕駛違規車輛無關之
    其他各級車類駕駛執照；然若行為人之違規行為依道路交通
    管理處罰條例第35條第3 項前段之規定，應受吊銷駕駛執照
    之處分時，仍應吊銷其各車級車類之駕駛執照。
三、本件異議人於民國97年11月7 日凌晨零時25分許，因飲用酒
    類達不能安全駕駛動力交通工具之程度，仍駕駛車牌號碼54
    22-XK 號自用小客車，行經國道一號南下352 公里處，經警
    攔檢，測得異議人呼氣酒精濃度達每公升0.62毫克，經臺灣
    高雄地方法院檢察署檢察官以97年度偵字第32282 號為緩起
    訴處分，並命向國庫支付20,000元，異議人已繳交緩起訴處
    分金，緩起訴期間為1 年（97年12月17日至98年12月16日）
    ，緩起訴期間已屆滿而未經撤銷等情，此有上開緩起訴處分
    書及異議人之臺灣高等法院被告前案紀錄表在卷足憑（原審
    卷第10-12 頁），異議人此部分交通違規行為應可認定。又
    原裁定以：異議人以一酒後駕車之行為，同時觸犯刑事法律
    及違反行政法上義務，經檢察官依刑事法律為緩起訴處分，
    並依該緩起訴處分向國庫支付20,000元，該緩起訴處分金之
    性質與罰金相類，即無由再依違反行政法上義務之規定處罰
    之；今原處分機關就同一酒後駕車之行為裁處罰鍰60,000元
    ，有違一事不二罰原則，且道路交通管理處罰條例第35條第
    8 項：「…前項（指有酒精濃度超過規定標準而駕駛車輛等
    情形）汽車駕駛人，經裁判確定處以罰金低於本條例第92條
    第3 項所訂最低罰鍰基準規定者，應依本條例裁決繳納不足
    最低罰鍰之部分。」為行政罰法第26條第1 項之特別規定，
    異議人既已支付20,000元緩起訴處分金，僅須再補繳不足之
    罰鍰即40,000元（計算式為60,000元－20,000元＝40,000元
    ），並依道路交通管理處罰條例24條第1 項第2 款之規定施
    以道路安全講習，固非無見。惟查，異議人於97年8 月2 日
    ，因酒後駕駛自用小客車被高雄縣政府警察局岡山分局開單
    舉發「酒後駕車」，並裁罰19,500元及吊扣汽車駕駛執照1
    年（自97年8 月8 日至98年8 月7 止）等情，業據抗告人於
    聲明異議案件移送書及本件抗告狀記載明確（原審卷第2 頁
    、本院卷第7 頁背面），且異議人所持之駕照，除普通小型
    車外，尚考領有普通重型機車駕駛執照之事實，亦有證號查
    詢汽車、機車駕駛人資料可憑（本院卷第17-18 頁），異議
    人於受吊扣汽車駕駛執照期間內，既因本件酒後駕車之違規
    事件經警開單舉發，依道路交通管理處罰條例第35條第3 項
    及第68條之規定，自應吊銷其各車級車類之駕駛執照，不得
    僅吊銷其普通小型車駕駛執照。從而，原裁定將原處分撤銷
    ，逕依道路交通管理處罰條例第35條第3 項、第24條第1 項
    第2 款之規定，裁處異議人罰鍰40,000元，並吊銷其「小型
    車普通駕駛執照」及施以道路交通安全講習，已有違誤。
四、綜上所述，本件抗告人上開抗告理由，並非全然無據。原裁
    定未詳酌道路交通管理處罰條例第35條第3 項及第68條之規
    定意旨，僅吊銷異議人之普通小型車駕駛執照，即有未恰，
    抗告意旨執此指摘原裁定不當，為有理由，應由本院將原裁
    定撤銷，並為顧及當事人之審級利益，爰發回原審法院查明
    後，更為妥適之裁定。
五、據上論斷，應依道路交通案件處理辦法第26條，刑事訴訟法
413 條前段，裁定如主文。
中    華    民    國    99    年    7     月    1     日
                  刑事第三庭  審判長法  官   莊崑山
                                    法  官   莊松泉
                                    法  官   唐照明
以上正本證明與原本無異。
不得再抗告。
中    華    民    國    99    年    7     月    1     日
                                    書記官   黃琳群

司法院資訊處製作；財團法人民間司法改革基金會備份。
